【裁判字號】    92,簡上,19
【裁判日期】    920709
【裁判案由】    家暴（恐嚇）
【裁判全文】
臺灣基隆地方法院刑事判決                          九十二年度簡上字第一九號
    上  訴  人  臺灣基隆地方法院檢察署檢察官
    被      告  丙○○
                丁○○
右上訴人因被告家暴（恐嚇）案件，不服本院基隆簡易庭九十二年度基簡字第一０二
號，中華民國九十二年一月二十二日第一審判決（聲請簡易處刑案號：臺灣基隆地方
法院檢察署九十一年度偵字第三六五五號），提起上訴，本院認不宜以簡易判決處刑
，改依通常程序自為第一審判決如左：
    主  文
原判決撤銷。
丙○○、丁○○均無罪。
    理  由
一、聲請簡易判決處刑意旨略以：被告丙○○與被告丁○○係夫妻關係，被告丙○○
    與告訴人甲○○係兄弟關係，丙○○與甲○○之母親劉儷明於民國九十年五月二
    十日病逝，甲○○遂於翌日即九十年五月二十一日晚上七時許（聲請檢簡易判決
    處刑書誤載為九十一年五月二十一日），至設在基隆市○○路十巷七號庭院內之
    靈堂向其母親上香，詎料丙○○揚言：你再來，我就要打死你等語，丁○○亦揚
    言：靈堂是我們設的，不准你來上香，趕快滾，否則你會死得很難看等語，致甲○○心生畏懼。因認被告丙○○、丁○○二人涉犯刑法第三百零五條之恐嚇罪嫌
    云云。
二、按犯罪事實應依證據認定之，無證據不得推定其犯罪事實；又不能證明被告犯罪
    者，應諭知無罪之判決；刑事訴訟法第一百五十四條、第三百零一條第一項分別
    定有明文。又刑事訴訟上證明之資料，無論其為直接或間接證據，均須達於通常
    一般之人均不致有所懷疑，而得確信其為真實之程度，始得據為有罪之認定，若
    其關於被告是否犯罪之證明未能達此程度，而有合理懷疑之存在，致使無從形成
    有罪之確信，根據「罪證有疑，利於被告」之證據法則，即不得遽為不利被告之
    認定，亦有最高法院七十六年度臺上字第四九八六號判例可稽。另告訴人所述被
    害情形如無瑕疵可指，而就其他方面調查又與事實相符，其供述始足據為判決之
    基礎；且告訴人之告訴，係以使被告受刑事訴追為目的，是其陳述是否與事實相
    符，仍應調查其他證據以資審認（最高法院三十二年上字第六五七號、五十二年
    台上字第一三００號判例參照）。顯見告訴人之陳述，固得為證據之資料，然其
    與被告係立於相反立場，其所述被害情形，難免不盡實而有虛偽性之危險；故告
    訴人之陳述，除須無瑕疵可指外，尚應調查其他必要之證據，以察其是否與事實
    相符，亦即尚須有補強證據以擔保其真實性，始得採為斷罪之依據。而所謂無瑕
    疵，係指告訴人所為不利被告之陳述，與社會上一般生活經驗或卷存其他客觀事
    實並無矛盾而言；又所謂補強證據，係指除該告訴人之陳述本身之外，其他足以
    證明所陳述之被害情形（犯罪事實）確具有相當程度真實性之證據而言，雖所補
    強者，非以事實之全部為必要，但亦須因補強證據與告訴人之陳述相互利用，足
    使被害情形（犯罪事實）獲得確信而無合理之懷疑時，始足當之。有不合於此，
    即不能以告訴人之陳述據為對被告不利之認定。
三、檢察官聲請意旨認被告丙○○、丁○○涉有上開恐嚇犯行，無非係以告訴人甲○○於偵查中指訴歷歷，核與證人戊○○於偵查中證述之情節大致相符，再佐以被
    告二人自承與證人戊○○並不認識，則證人戊○○應無甘冒偽證之罪責，而到庭
    作證之理，顯見證人戊○○所言，應可採信等情，為其主要論據。訊據被告丙○○、丁○○均堅決否認有為前揭恐嚇犯行，丙○○辯稱：服喪期間心情哀戚，縱
    與告訴人感情不甚和睦，亦不至於出言恐嚇，況且案發當時被告之姊姊、姊夫均
    在靈堂，亦可證明告訴人所言不實，至於證人戊○○伊不認識，是否於案發當時
    確有在場或目睹何事，誠屬可疑等語。被告丁○○辯稱：案發當時伊尚未與被告
    丙○○結婚，並非家人關係，顯無可能對告訴人恫嚇稱「靈堂是我們設的，不准
    你來上香」等言詞，更未與告訴人爭吵，而證人戊○○伊未曾謀面並不認識，其
    證言是否可信值得斟酌等語。
四、經查：
（一）告訴人所指訴之上開恐嚇事實，固據證人戊○○於偵查中證稱：（當時在基隆
      市○○路十巷七號發生何事？）當時靈堂設在庭院，丙○○從外面回來後，我
      聽見他說「這是我家，我是長子，你管我們喝不喝酒，你滾出去，不然我打死
      你」，後來丁○○進來說「靈堂是我們設的，不准你來上香，否則你會死的很
      難看」，他們是對著甲○○講的等語（偵查卷第十五頁筆錄參照）。惟證人戊○○於本院訊問時改稱：我去劉老師的家上香，在那裡停留十分鐘就離開了，
      上香時沒有人跟我打招呼，我聽見屋子裡有人打架的聲音，不知屋內是何人，
      只知道有四、五個人，當時屋子門是開著，我不知是何人在打架，打鬥聲出來
      時，丁○○就與三、四個人圍在門口，我有聽到丁○○用台語對屋子裡的人說
      「靈堂是我們在設，你不准上香，你要上香的話，給你死的很難看」，她對屋
      子裡何人說我不知道，說完屋子就安靜了。（上香時是否有聽見或看見被告丙○○恐嚇告訴人？）我沒有看到，因為他們都在裡面，我只聽見他們吵架的聲
      音等語（本院九十二年四月二十二日訊問筆錄參照）。觀諸證人戊○○於偵查
      、本院訊問時對於被告丙○○、丁○○有無於前揭時地出言恐嚇告訴人一事，
      先後證述內容並不一致，且互相歧異、矛盾。是證人戊○○於案發當時若確實
      在場並親身目睹聽聞上開恐嚇犯行，依常理印象必然特別深刻，豈會前後二次
      證述內容均不相同差異甚大，已常情不合。再者其於本院訊問時甚且翻異前詞
      ，否認見聞被告曾恐嚇告訴人之事實，顯見證人戊○○於偵查中不利於被告之
      證述是否屬實，洵屬可疑，尚難據為對被告不利之認定。
（二）復查被告丙○○、丁○○二人未於前揭時、地先後出言恐嚇告訴人之事實，業
      據在場目擊證人乙○○、程淼分別到庭證述綦詳。證人乙○○證稱：「（案發
      當天晚上有無看見證人戊○○到靈堂上香？）告訴人回來時我們在外面庭院吃
      飯，證人戊○○有無一起來我不知道，因為我根本不認識戊○○，告訴人回來
      進屋後，我跟我先生也一起進屋」、「（進屋後屋內發生何事？）我、我先生
      、告訴人及丙○○四人在屋內談治喪事宜，丁○○應該在外面，在屋內丙○○
      與告訴人發生口角，有肢體接觸，我先生就過去擋」、「（屋內丙○○有無恐
      嚇告訴人？）我在現場沒也聽見這樣的講話，只覺得糾紛很強烈，就把門關上
      怕鄰居聽到」、「（在靈堂前有無聽到丁○○恐嚇告訴人？）沒有聽見，當時
      我已經跟告訴人一起出來」等語（本院九十二年四月八日訊問筆錄參照）；證
      人程淼證稱：「（事發當天晚上有無看見證人戊○○來上香？）沒有，我也不
      認識這個人」、「（有無發生肢體衝突？）我看見他們很激動，我有過去將他
      們擋開」、「（屋內有無聽見丙○○恐嚇告訴人？）沒有」、「（告訴人離去
      時，有無被丁○○恐嚇？）沒有」等語明確（本院九十二年四月八日訊問筆錄
      參照）。參以證人乙○○、程淼與告訴人、被告丙○○為至親姊弟關係，與被
      告丁○○僅為姻親關係，而告訴人亦不否認案發時證人乙○○、程淼確實在場
      ，倘若被告二人有於上開時地恐嚇告訴人，證人乙○○、程淼應無故意隱匿事
      實迴護被告之理，顯見證人乙○○、程淼上開證言應為真實，足堪信實。
（三）此外，復查無其他積極證據足資證明被告二人有何聲請意旨所指恐嚇告訴人之
      情事，尚難僅以告訴人之指述，遽以認定被告二人確有恐嚇犯行，揆諸前揭說
      明，本件核屬不能證明被告犯罪。
五、原審未為審究證人乙○○、程淼有利於被告之證述，逕認被告涉犯刑法第三百零
    五條之恐嚇危害安全罪名，亦屬家庭暴力防制法第二條第二項之家庭暴力罪，尚
    非允當。檢察官以被告丁○○並無家暴法之家庭成員關係及被告等於九十一年十
    一月七日在本院四樓恐嚇證人戊○○，連續涉犯恐嚇罪行等理由向本院提起上訴
    ，揆珠前開說明，並無理由，惟原審既有如上可議之處，且被告前揭辯詞顯有理
    由，本院自應將原判決撤銷，另為被告無罪判決之諭知。
六、按檢察官聲請以簡易判決處刑之案件，經法院認為檢察官聲請簡易判決處刑之請
    求顯有不當或顯失公平，應適用通常程序審判之，刑事訴訟法第四百五十二條、
    第四百五十一條之一第四項但書第四款定有明文。又管轄第二審之地方法院合議
    庭受理簡易判決上訴案件，應依通常程序審理；其認案件有刑事訴訟法第四百五
    十二條之情形者，應撤銷原判決，逕依通常程序為第一審判決（法院辦理刑事訴
    訟簡易程序案件應行注意事項第十四條中段及後段參照）。查本案檢察官以被告
    涉犯刑法第三百零五條之恐嚇罪，聲請本院簡易庭逕以簡易判決處刑，然本院於
    審理中因發現本件被告被訴罪名不能證明，而認原檢察官聲請簡易判決處刑之請
    求顯有不當及顯失公平，係屬刑事訴訟法第四百五十一條之一第四項但書第四款
    之情形，參諸上開說明，爰撤銷原審判決，並逕依通常程序為第一審判決。
據上論斷，應依刑事訴訟法第四百五十五條之一第一項、第三項、第四百五十二條、
第三百六十九條第一項前段、第三百六十四條、第三百零一條第一項，判決如主文。
本案經檢察官林柏宇到庭執行職務。
中      華      民      國    九十二    年      七      月      九      日
                                臺灣基隆地方法院刑事第二庭
      審判長法  官  邱  志  平
                                        法  官  王  翠  芬
                                        法  官  汪  梅  芬
右正本證明與原本無異。
對於本件判決如有不服，應於收受送達後十日內，向本院提出上訴書狀，上訴於臺灣
高等法院，並按他造當事人之人數附具繕本。
                                        書記官  王  一  芳
中      華      民      國    九十二    年      七      月     二十五   日


司法院資訊處製作；財團法人民間司法改革基金會備份。
